臺灣高等法院臺南分院民事判決　九十三年度上易字第三三號　Ｊ
　　　上　訴　人　甲　○　○
　　　訴訟代理人　莊　美　貴　律師
　　　　　　　　　　嘉　益　律師
　　　被上訴人　　乙　○　○
右當事人間侵權行為損害賠償事件，上訴人對於中華民國九十三年一月七日台灣台南
地方法院九十二年度訴字第一二七九號判決提起上訴，本院於九十三年五月四日言詞
辯論終結，判決如下：
      主      文
原判決除確定部分外廢棄。
被上訴人應再給付上訴人新台幣玖佰陸拾元，及自民國九十二年五月二十三日起，至
清償日止，按年息百分之五計算之利息。
被上訴人應再給付以新台幣捌萬柒仟貳佰零參元計算，自民國九十二年五月二十三日
起至同年六月三十日止，按年息百分之五計算之利息。
上訴人其餘上訴駁回。
第一審（除確定部分外）、及第二審訴訟費用，由被上訴人負擔三分之二，餘由上訴
人負擔。
      事實及理由
一、上訴人於原審主張：被上訴人於民國（下同）九十一年四月三十日十七時許，駕
　　駛車牌號碼ＴＷ－七五二七號自用小客車，在台南市○○路與公園南路路口時，
　　因未依規定逕行左轉且未讓直行車先行之過失，撞擊伊所駕駛之機車，致上訴人
　　人車倒地，受有左骨盆挫傷等傷害，上訴人支出機車修理費新台幣（下同）六千
　　元、門診治療費二萬九千五百八十八元、因受傷不能工作調班之損失一千六百元
　　、預估開刀住院不能工作損失八萬元，精神慰撫金三十萬元，合計四十一萬七千
　　一百八十八元，應由被上訴人賠償，原審僅命被上訴人給付八萬七千二百零三元
　　，及自九十二年七月一日起至清償日止，按週年利率百分之五計算之利息，駁回
　　伊其餘請求，爰上訴求為命被上訴人再給付三十二萬九千九百八十五元及自起訴
    狀繕本送達被上訴人翌日起算之法定利息。
二、被上訴人則以：上訴人僅受挫傷，並未造成椎間盤突出，該部分之預估損失，不
    得請求，原審判決並無不合等語，資為抗辯。
三、上訴人主張被上訴人於九十一年四月三十日下午，駕駛車號ＴＷ－七五二七號自
    小客車，沿台南市○○路由南往北方向行駛，於同日下午十七時許，行至西門路
    與公園南路之交岔路口時，本應注意汽車行駛至交岔路口，轉彎車應讓直行車先
    行，而依當時情形，客觀上又無不能注意之情事，其能注意竟疏於注意暫停讓西
    門路上之直行車先行，貿然作左轉彎欲進入公園南路，適上訴人騎乘車號ＴＥＫ
　　－二三二號輕機車，沿西門路慢車道由北向南自對向駛至，被上訴人亦因未注意
　　車前狀況，並隨時採取必要之安全措施，未採取減速慢行以保持隨時可以煞停之
　　安全措施，被上訴人因閃煞不及，小客車左前保險桿遂撞及上訴人之機車左側車
　　身發生碰撞，造成上訴人人車倒地，受有左肘挫傷、左骨盆挫傷等傷害之事實，
　　為被上訴人所自認，並有上訴人提出之診斷證明書在卷可佐，被上訴人因前開過
　　失傷害之行為，亦經原審刑事庭以九十二年度交易字第八三號判處拘役二十日確
　　定一節，已經原審依職權調閱前開刑事案卷查核屬實。上訴人主張被上訴人過失
　　侵權行為一節，堪信為真實。
    又本件車禍肇事經過，經送台灣省台南區車輛行車事故鑑定委員會及台灣省車輛
    行車事故覆議鑑定委員會鑑定結果，均認定被上訴人駕駛自小客車，行經號誌管
    制交岔路口左轉車未讓對向直行車先行，為肇事主因，上訴人駕駛輕機車，未注
    意車前狀況，為肇事次因，有前開委員會南鑑字第九二０二二九號鑑定意見書及
    九十二年十月二十七日府覆議字第九二一一０四二號函文附卷可稽，被上訴人辯
    稱上訴人就車禍之發生與有過失一節，尚堪採信。
四、按民法第一百八十四條第一項規定：「因故意或過失，不法侵害他人權利者，負
    損害賠償責任」。又同法第一百九十三條第一項規定：「不法侵害他人之身體或
    健康者，對於被害人因此喪失或減少勞動能力或增加生活上之需要時，應負損害
    賠償責任」。又同法第一百九十五條第一項規定：「不法侵害他人身體健康，而
    情節重大者，被害人雖非財產上之損害，亦得請求損害賠償」。被上訴人既因過
    失侵害上訴人之身體，則上訴人請求被上訴人賠償損害，於法自無不合。茲就上
    訴人之請求，逐項審酌如下：
  (一)機車修理費六千元部分：上訴人主張支出必要修理費用六千元，此部分被上訴人
    既未爭執，自應准許，但上訴人所有機車係八十六年八月出廠，已使用四年八月
    ，則上開修理費用應予折舊。經扣除後零件殘值僅剩四分之一，此部分修理費應
    准許者為一千五百元（6000×1/4＝1500）。
  (二)醫藥費二萬九千五百八十八元部分：
    (1)上訴人主張因本件事故，受有左肘挫傷及左骨盆挫傷等傷害一節，已如前述，
      惟其又以財團法人奇美醫院（下稱奇美醫院）九十二年四月十七日之診斷證明
      書，主張前開左骨盆挫傷之傷害，於九十二年五月十一日經該院以電腦斷層掃
      瞄結果，發現椎間盤突出，須手術治療云云，此部分則為被上訴人所否認。經
      原審函詢奇美醫院關於九十二年四月十七日診斷證明書所載左肩左背挫傷及椎
      間盤突出，與本件車禍事故之關連性後，該院函復：「病患於九十一年四月三
      十日來院求診，主訴車禍，經診斷為左骨盆處挫傷及左手肘擦傷及挫傷，當時
      沒有坐骨神經痛。」，「病患第一次至復健科求診時間為九十一年十二月四日
      ，與於九十一年四月三十日受傷日已有七個多月，是否為同一次受傷已無法查
      證，因此九十二年四月十七日之診斷書提及之「左肩左背挫傷」與「腰椎間盤
      突出」乃因科學證據之結果（如九十一年十二月四日肩部超音波檢查及九十二
      年五月十二日電腦斷層檢查及臨床症狀之專業判斷），此兩次診斷並不互相衝
      突，雖無直接證據說明，但亦無法明確分別其因果關係，是否有其他外力因素
      或車禍引起，因醫師診療時並不在現場，無法為其作證。」等語（見原審卷三
      十九頁），上訴人於本件事故發生後七個多月餘，始診斷出之左肩左背挫傷及
      椎間盤突出，則其上開病症是否為本件事故所引起，已非無疑，再參諸上訴人
      於事故後五個月餘之九十一年九月二十五日，對被上訴人提出傷害告訴時，亦
      僅提及左側肘部挫傷及左骨盆挫傷，對是否有其他症狀發生未見提及，有第二
　　　次警訊筆錄可考，是前開「椎間盤突出」之症狀，尚難遽認與本件事故有關。
　　　上訴人於本院請求再次向奇美醫院函查，其椎間盤突出症與本件車禍間有無因
　　　果關係，經本院函詢該醫院結果，該院函復本院稱：「無法判斷是否有關」（
　　　本院卷三十三頁），仍與上開函復原審之意見相同，是上訴人此部分主張，即
　　　難遽予採信。
    (2)從而，上訴人於九十一年十二月四日以後，因左肩左背挫傷及椎間盤突出所為
      之復健、治療而支出之醫療費用，難認係因被上訴人之過失侵權行為所致之損
      害，應予剔除。剔除後上訴人因本件事故所支出之醫療費共計二萬三千八百三
      十八元（518＋150＋240＋260＋17800＋4870＝23838），有收據四紙及醫療費
      用收據一紙、費用明細表一紙附卷可考。此部分其請求，應予准許。其餘請求
      ，非屬本件過失侵權行為所致傷害之支出，應予駁回。
  (三)預估手術無法上班之薪資損失八萬元部分：
    上訴人主張其因椎間盤突出，物理治療無效，依醫師之囑，日後必須接受顯微椎
    間盤突出切除手術，住院及出院療養時間約二個月，無法工作，將損失薪資八萬
    元，此部分亦應由被上訴人賠償云云，惟查如前段所述，上訴人並未能証明其此
    部分病症，係直接因本件車禍所致，則其日後之支出，亦無從認定係被上訴人過
    失侵權行為所生，其請求即難以准許。應予駁回。
  (四)不能值班之損失一千六百元部分：
    上訴人主張，其受傷後因身體不適左腳腫痛無法行走，於九十一年四月三十日至
　　六月十一日間共有五班大小夜班改為休假，損失一千六百元津貼，已據其提出排
　　班表為証，並經奇美醫院函覆原審在案（原審卷四十五頁），被上訴人對此亦不
　　爭執，此部分其請求，應予准許。
  (五)精神慰撫金三十萬元部分：
    上訴人主張於本件車禍發生時，受有左肘挫傷及左骨盆挫傷等傷害，已如前述，
    衡情其精神、身體因之而受有痛苦，當不言可喻，從而上訴人本於侵權行為之法
    則，請求被上訴人賠償其非財產上之損失，自屬有據。斟酌上訴人遭受精神上痛
    苦之程度，及上訴人係護士，月入四萬多元，被上訴人係家庭主婦，無直接收入
    等一切情狀，認上訴人請求賠償非財產上之損害，以十二萬元為適當。此部分其
    ，應予准許，逾此所為請求，則屬過高，應予駁回。
  (六)綜上所述，被上訴人應賠償上訴人之損害為十四萬六千九百三十八元。
五、又損害之發生或擴大，被害人與有過失者，法院得減輕賠償金額，或免除之，民
    法第二百十七條第一項定有明文，又非財產上之損害，被害人對於損害之發生或
    擴大與有過失者，因民法第二百十七條之條文，既未將之除外，則依公平之原則
    ，自應一體適用。本件車禍之發生，係因被上訴人駕駛自小客車，行經號誌管制
    交岔路口左轉車未讓對向直行車先行為肇事主因，而上訴人駕駛輕機車，未注意
    車前狀況，為肇事次因，兩造均有過失，已如前述，審酌兩造之過失程度，認上
    人與被上訴人之責任分擔，以四比六為適當。即被上訴人應負擔百分之六十之責
    任，上訴人應負擔百分之四十之責任，則被上訴人應賠償上訴人之金額為八萬八
    千一百六十三元（元以下四捨五入）。
六、從而，上訴人本於侵權行為之法律關係，請求判命被上訴人給付八萬八千一百六
    十三元，及自起訴狀繕本送達被上訴人之翌日即九十二年五月二十三日起（被上
    訴人係於九十二年五月二十二日收受起訴狀繕本，見原審九十二年交附字第五十
    四號卷，第四頁，九十二年年六月三十日收受民事庭調解通知書）至清償日止，
    按年息百分之五計算之利息，為有理由，應予准許，逾此所為請求，應予駁回。
    乃原審僅命被上訴人給付八萬七千二百零三元，及自九十二年七月一日起算之法
    定利息，駁回上訴人其餘請求，自有未洽，上訴意旨摘原判決不當，求予廢棄改
    判，為有理由，爰由本院將此部分予以廢棄改判，如主文第二項第三項所示。至
    上訴人請求不應准許部分，原判決為上訴人敗訴判決，並駁回其假執行聲請，與
    法並無不合，上訴意旨求予廢棄改判，為無理由，應駁回其上訴。
七、據上論結，本件上訴為一部有理由，一部無理由，依民事訴訟法第四百五十條、
　　第四百四十九條第一項、第七十九條，判決如主文。
中　　　華　　　民　　　國　　九十三　　年　　　五　　　月　　 十八　　 日
　　　　　　　　　　　　　　　　　　臺灣高等法院臺南分院民事第一庭
~B1審判長法官　王　　惠　　一
~B2　　　法官　張　　世　　展
~B3　　　法官　吳　　上　　康
右為正本係照原本作成。
不得上訴。
中　　　華　　　民　　　國　　九十三　　年　　　五　　　月　　 十九　　 日
~B法院書記官　易　　慧　　玲
